臺北高等行政法院判決　　　　　　　　　　　　　　　九十二年度訴字第四七六號
　　　　　　　　　　　　　　　.
　　原　　　告　中倫開發股份有限公司
　　代　表　人　甲○○董事長.
　　訴訟代理人　伍尚文（會計師）
　　被　　　告　財政部臺北市國稅局
　　代　表　人　張盛和（局長）
　　訴訟代理人　乙○○
右當事人間因營利事業所得稅事件，原告不服財政部中華民國九十一年十二月十一日
台財訴字第○九一○○三六七六○號訴願決定（案號：第00000000號），提
起行政訴訟。本院判決如左：
　　主  文
訴願決定及原處分（復查決定）關於課稅所得額超過新台幣三、二三四、一六三元部
分均撤銷。
原告其餘之訴駁回。
訴訟費用由原告負擔十分之九，餘由被告負擔。
　　事  實
一事實概要：原告為以投資為專業之營利事業，民國（下同）八十八年度營利事業所
  得稅結算申報，申報免稅所得─股利收入新台幣（下同）八、九九八、七Ｏ四元，
  全年課稅所得額為一、五六九、六三八元，經被告初查核定調整股利收入應分攤營
  業費用一、一五九、二Ｏ四元，乃核定免稅所得（含股利應分攤營業費用在內）為
  七、八三九，五ＯＯ元，全年課稅所得額為三、三三三、七八一元，應補稅額四四
  一、Ｏ三五元。原告不服，申請復查，經被告以九十一年四月十二日財北國稅法字
  第○九一○二○四七五四號復查決定，駁回其申請，提起訴願，亦遭決定駁回。原
  告仍未甘服，遂向本院提起行政訴訟。
二兩造聲明：
　(一)原告聲明：訴願決定及原處分均撤銷。
　(二)被告聲明：駁回原告之訴。
三兩造之爭點：
  原告主張其八十八年度並無有價證券收入，獲配之股利及盈餘分配屬投資收益，應
  無財政部八十三年函釋適用，且被告原處分課稅所得計算亦有錯誤，是否可採？
　(一)原告主張：
    1.經查被告所作之答辯，其所據以處分之理由依據不外乎為：
      (1)兩稅合一實施後，轉投資收益已廢除百分之八十免稅規定，全數免予計入所
        得額課稅，則有關投資利息支出及管理費用等，即應回歸不在計算營利事業
        所得稅時減除，方符合收入與成本、費用配合原則。
      (2)避免營利事業雙重獲益，侵蝕稅源而造成課稅不公平、不合理現象。
    2.查稅捐之課徵應本諸法律之規定，本件被告之處分依據係出於被告對八十六年
      十二月三十日修正所得稅法第四十二條立法理由的「推論」，並非本諸於法律
      ，違背「租稅法定主義」：查本件系爭重點為被告主張將股利收入分擔營業費
      用之處分，係依據八十六年十二月三十日修正所得稅法第四十二條將轉投資收
      益廢除百分之八十免計入的規定，全數免予計入所得額課稅，則有關投資利息
      支出及管理費用等，即應回歸不在計算營利事業所得稅時減除，方符合收入與
      成本、費用配合原則。被告所據以處分之依據，僅係被告對法律修正理由的「
      推論」並無法令之依據，顯然違反憲法第十九條「人民有依法律納稅之義務」
      的規定，且其計算方式係援引財政部八十三年二月八日台財稅第八三一五八二
      四七二號函釋（下稱財政部八十三年函釋），而該函釋之規定內容係在「規範
      『停徵證所稅期間』從事證券買賣其營業費用及利息支出之分攤原則」，查本
      年度原告並無任何出售證券損益，被告再援引此函釋計算『股利收入』應分攤
      費用的基礎又係出於被告機關類比式的「推論」，顯然再次違反「租稅法定主
      義」。
    2.次查，就算退一步言，倘若被告以修法時立法意旨的推論為依據可以成立的話
      ，其對所得稅法第四十二條於八十六年十二月三十日修正的立法意旨之解讀也
      是錯誤：
      (1)謹就所得稅法第四十二條歷年之法律沿革及修立理由例示如左：
        民國六十九年十二月二十六日修正前條文：
        公司組織之營利事業，投資於國內其他非受免徵營利事業所得稅待遇之股份
        有限公司組織者，其投資收益免予計入所得額課稅。
        民國六十九年十二月二十六日修正後條文：
        公司組織之營利事業，投資於國內其他非受免徵營利事業所得稅待遇之股份
        有限公司組織者，其投資收益之百分之八十，免予計入所得額課稅。
        修正理由：公司投資於國內其他非受免徵營利事業所得稅待遇之股份有限公
        司組織者，其投資收益免予計入所得額課稅。此項規定，目的原在避免投資
        收益之重複課稅。惟此種轉投資收益既已免計入所得額課稅，則有關投資之
        利息支出及管理費用，暨因該項投資收益所繳納之營業稅及印花稅等費用，
        即不應在計算營利事業所得稅時減除，方屬合理。惟為計算簡便計，爰參照
        其他國家辦法，將免計入所得額之投資收益改為百分之八十，其餘投資收益
        之百分之二十則計入所得額課稅。此後轉投資有關之各項費用，則悉數准予
        列支，以簡化所得稅之核計方法。
        民國八十六年十二月三十日修正後條文：
        公司組織之營利事業，因投資於國內其他營利事業，所獲配之股利淨額或盈
        餘淨額，不計入所得額課稅，其可扣抵稅額，應依第六十六條之三規定，計
        入其股東可扣抵稅額帳戶餘額。
        修正理由：在兩稅合一之設算扣抵制下，營利事業取自轉投資事業之投資收
        益，不計入投資事業之所得額課稅，無論營利事業轉投資層次之多寡，該投
        資收益僅在最終被投資事業階段，課徵一次營利事業所得稅，由於營利事業
        之轉投資收益不計入所得額課稅，自應計入其股東可扣抵稅額帳戶餘額，俟
        盈餘分配予個人股東時，由個人股東併計其綜合所得總額課稅並予以扣抵，
        而非用以扣抵投資事業當年度所得稅結算申報應納稅額。又獨立課稅制下為
        減輕轉投資收益重複課稅所採行之百分之八十免稅之規定，在兩稅合一制下
        已無存在必要，故修正第一項規定。
      (2)所得稅法第四十二條第一次修正原因：所得稅法第四十二條在六十九年十二
        月二十六日以前規定全額免計入係為了避免重複課稅而立法，第一次修正係
        為使轉投資獲取股利收入因為完全不計入所得，因此相關費用亦不應自應稅
        所得項下減除，惟為計算簡便計，爰參照其他國家辦法，將免計入所得額之
        投資收益改為百分之八十，其餘投資收益之百分之二十則計入所得額課稅。
        此後轉投資有關之各項費用，則悉數准予列支，以簡化所得稅之核計方法。
      (3)兩稅合一修正所得稅法第四十二條的真正原因係因為兩稅合一具有「追補」
        效果，因此營利事業所得計算階段縱使未作分攤，當股利所得分配到個人股
        東時所獲配的「可扣抵稅額」也會因為所納的營所稅較少而必需補繳綜所稅
        ，因此在營利事業投資者的階段，並無分擔的必要，這也是為何修正理由內
        容會係「營利事業之轉投資收益不計入所得額課稅，自應計入其股東可扣抵
        稅額帳戶餘額，俟盈餘分配予個人股東時，由個人股東併計其綜合所得總額
        課稅並予以扣抵，而非用以扣抵投資事業當年度所得稅結算申報應納稅額。
        獨立課稅制下為減輕轉投資收益重複課稅所採行之百分之八十免稅規定，已
        無存在之必要」的原因。
      (4)此項爭點被告於答辯狀僅將前後立法理由陳述一遍，對於原告主張所得稅法
        第四十二條之修法原因係因為兩稅合一具有「追補」效果，因此在營利事業
        投資者的階段，並無分擔的必要，未作任何答辯，是以上開爭點，既然被告
        不為任何答辯，則上項訴訟上之不利益，應悉由被告承擔。
    3.再就被告把「不計入所得」視同「免稅所得」，並援用「免稅所得」之計算分
      攤方式之函釋適用在「不計入所得」之投資收入上，其適用上顯然錯誤：
      (1)爰就所得稅法有關「免稅」及不計入所得規定列示如左：
        免稅所得的規定：有關免稅所得的部分，分別規定在所得稅法第四條共列
          舉廿四款免稅所得及第四條之一證券交易所得免稅與第四條之二期貨交易
          所得免稅，其立法理由係為照顧中、低所得者之社會政策或相關租稅獎勵
          或因為該項所得已課有他種稅賦，如出售土地所得已課土地增值稅、證券
          交易所得及期貨交易所得已課徵證交稅及期交稅等等。
        不計入所得的規定：有關不計入所得的規定分別規定在所得稅法第二十四
          條之已採分離課稅的短期票券利息及本件系爭之所得稅法第四十二條的國
          內轉投資收益兩種。其規定係因為短期票券利息採分離課稅於領取利息時
          即就源扣繳，而轉投資收益之所得在被投資公司階段已納營利事業所得稅
          ，因此此類所得不應再計入所得再課一次稅，其立法原因係因為此部分所
          得「已課徵過營利事業所得稅」為避免重複課徵「營利事業所得稅」而設
          ，這也是所得稅法第四十二條修正理由「無論營利事業轉投資層次之多寡
          ，該投資收益僅在最終被投資事業階段，課徵一次營利事業所得稅」的目
          的。如同本件系爭股利係來自投資群益證券投資信託股份有限公司（下稱
          群益投信公司）之八十七年度股利，由群益投信公司八十七年申報損益表
          可看出，群益投信公司的全年所得貳億玖仟餘萬元，應納營所稅陸仟伍佰
          餘萬元，稅後損益才分配予投資者，若投資者再分攤課稅顯然已造成重複
          課稅及違背所得稅法第四十二條的修正理由。
      (2)因此「免稅所得」與「不計入所得」之規定其內容及意義顯然不同，被告將
        「不計入所得」之所得視為「免稅所得」，顯然其援引有所錯誤，況且以被
        告目前的處理方式，對於同樣是「不計入所得」的分離課稅利息收入，因為
        已就源扣繳所以不作分擔營業費用的調整，但對於同屬「不計入所得」的股
        利收入郤認為應作分攤，同屬「不計入所得」卻有不同的認定方式，也沒有
        任何法律依據，同樣二者均是已經課過營所稅的所得，即應同樣免分攤營業
        費用及利息支出才為適法，原處分其用法顯有錯誤。
      (3)此項「免稅所得」與「不計入所得」之規定其內容及意義不同，不可逕予類
        推適用的爭點被告於答辯狀均未答辯，是以上開爭點，既然被告不為任何答
        辯，則上項訴訟上之不利益，應悉由被告承擔。
    4.對轉投資收益不分擔利息支出及管理費用，並不生營利事業雙重獲益，侵蝕稅
      源而造成課稅不公平、不合理現象：
      (1)查在「兩稅合一」制度下，轉投資收益全額不計入所得課稅，倘投資者不將
        該盈餘分配，則此部分投資收益將在次年度加徵百分之十的營所稅，若將此
        部分所得分配，則雖在投資公司階段不課稅，但仍會在個人股東階段將應徵
        稅賦追補回來，所以為何兩稅合一制度修正所得稅法第四十二條規定之立法
        理由為「獨立課稅制下為減輕轉投資收益重複課稅所採行之百分之八十免稅
        之規定，已無存在必要」，因此不對轉投資收益分擔利息支出及管理費用，
        並不生營利事業雙重獲益，侵蝕稅源而造成課稅不公平、不合理現象，訴願
        決定機關認為被告所作之處分可避免營利事業雙重獲益，侵蝕稅源而造成課
        稅不公平、不合理現象，其在認知上還停留在用「兩稅合一」制度施行前的
        舊觀點來用諸於兩稅合一實施後的新制度上，因為在舊制上若營利事業將獲
        配之股利保留不分配，則將使股票股利的獲益透過保留盈餘而得以規避股東
        個人所得稅賦，但在「兩稅合一」的新制上，透過「未分配盈餘加徵百分之
        十營所稅」的機制，股利收入已無法透過保留盈餘而規避股東個人稅賦，被
        告之處分使得股利收入在「兩稅合一」新制下，必需選擇分配股東或加徵百
        分之十，但在公司階段郤又回到六十九年以前獨立稅制時代的計算方式，其
        理論基礎及用法認知上都有明顯錯誤。
      (2)被告之處分才係違反收入成本配合原則：被告主張其處分係為符合「收入成
        本配合原則」，所謂收入成本配合原則意即成本費用應與其相關的收入配合
        認列，經查股利收入之取得，其相關成本為持有股票的資金成本，亦即持有
        期間的利息成本，而本件原告並無申報利息支出，至於一般營業費用，取得
        股利收入者不同於經常性買賣有價證券者，因為股利收入取決於被投資公司
        的經營績效，原告本年度發生多少營業費用，也無法改變股利金額的多寡，
        與股利有關的營業費用頂多只因為獲配股利零星的匯費支出等而已，被告大
        可直接歸屬至股利收入項下，不應如被告所述比照證券交易所得採取分攤的
        方式，違反「比例」原則，被告之主張造成與股利收入無關的費用分擔至股
        利收入項下，才係違反收入成本配合原則。
      (3)被告之處分才係造成課稅不公平、不合理的現象：股利收入在前階段的被投
        資公司已納營利事業所得稅後才分配予投資者，倘若第二階段的投資者再接
        受分攤與股利收入無關的費用，將形成獲配的股利又再課一次營利事業所得
        稅，而再分配給股東時，又受限於所得稅法第六十六條之六可扣抵稅額上限
        的規定而無法分配予股東扣抵營所稅，造成重複課稅，反而才係造成課稅不
        公平、不合理的現象。
      (4)如前述，顯然被告所謂「收入與成本、費用配合原則，避免營利事業雙重獲
        益及侵蝕稅源造成不公平、不合理現象」等理由，係因為被告對所得稅法第
        四十二條修正的原因錯誤解讀以及對原告所述「不計入所得」與「免稅所得
        」二者實質上不同，不可援引類推適用未作答辯，而用此等「正當化」理由
        來將其未具適法性的處分作合理化的解釋。
    5.最末，縱使退萬步言，被告計算股利收入金額為股利總額八、九九八、七○四
      元，其中包含可扣抵稅額二、一五八、七○四元，與所得稅法第四十二條係應
      以獲配股利淨額即六、八四○、○○○元列入不計入所得額課稅規定不合，因
      此就算被告的處分依據成立，其計算基礎也已明顯錯誤，造成營業費用多分攤
      及課稅所得計算的錯誤。
　(二)被告主張：
    1.本件原告為以投資為專業之營利事業，八十八年度營利事業所得稅結算申報，
      自行申報證券交易所得為Ｏ元，及未填報免予計入課稅所得之股利收入，經被
      告依財政部八十三年函釋及自八十七年度起所得稅法第四十二條第一項規定，
      投資收益全部不計入所得額課稅，則證券投資及投資收益應分攤營業費用，分
      攤率應加計免計入課稅所得之股利收入一、一五九、二Ｏ四元，乃核定免稅所
      得為七、八三九、五ＯＯ元。計算式如左：
      (1)【投資收益8,998,704÷ (投資收益8,998,704+董監酬勞3,807,627+利息收
        入19,455)】=投資收益損益分攤比率70.16%。
      (2)【營業費用1,652,505×分攤比率70.16%】=投資收益應分攤營業費用 1,159
        ,204 元。
      (3)投資收益8,998,704-分攤營業費用1,159,204=核定免稅所得7,839,500元。
      (4)全年所得2,174,577-投資收益分攤營業費用-(1,159,204)=課稅所得額 3,33
        3,781元。
      原告不服，主張被告核定投資收益分攤比率為百分之七十．一六，致分攤營業
      費用一、一五九、二Ｏ四元，該分攤計算與財政部八十三年函釋未合，該函釋
      意旨，係以營利事業有價證券出售收入，而原告本年度無有價證券出售收入，
      獲配現金股利及盈餘分配係屬投資收益，應無該函釋適用，請予重行核定等語
      。申經被告復查決定以，經查八十六年十二月三十日修正公布前之所得稅法第
      四十二條規定：「公司組織之營利事業，投資於國內其他非受免徵營利事業所
      得稅待遇之股份有限公司組織者，其投資收益之百分之八十，免予計入所得額
      課稅。」其立法理由為「．．．此種轉投資收益既已免計入所得額課稅，則有
      關投資之利息支出及管理費用，暨．．．等費用，即不應在計算營利事業所得
      稅時減除，方屬合理。惟為計算簡便計，爰參照其他國家辦法，將免計所得稅
      之投資收益改為百分之八十，其餘投資收益之百分之二十則計入所得額課稅。
      此後轉投資有關之各項費用，則悉數准予列支，以簡化所得稅之核計方法。」
      嗣為實施兩稅合一，該條文於八十六年十二月三十日修正公布，其第一項規定
      ：「公司組織之營利事業，因投資於國內其他營利事業，所獲配之股利淨額或
      盈餘淨額，不計入所得額課稅．．．」其立法理由為「．．．又獨立課稅制下
      為減輕轉投資收益重複課稅所採行之百分之八十免稅規定，已無存在之必要，
      爰予修正第一項。．．．」故兩稅合一實施後，轉投資收益已廢除百分之八十
      免稅規定，全數免予計入所得額課稅，則有關投資之利息支出及管理費用等，
      即應回歸不在計算營利事業所得稅時減除，方符合收入與成本、費用配合原則
      。原核定與前揭所得稅法等規定，並無不合，遂駁回其復查之申請。
    2.茲原告復訴稱略以，所得稅法第二十四條第一項之修正並非為修正原規定百分
      之二十計入所得有所不宜而作之修正，而係因為稅制改變及為避免重複課稅而
      作之修正，被告對該立法理由只截取末段之斷章取義方式，未究其修正之原委
      ，認為百分之百免計入即表示應回歸分攤相關費用，違背該修正意旨僅在最終
      被投資事業階段課徵一次營利事業所得稅之立法精神，被告所作之處分違反所
      得稅法第二十四條第一項之立法意旨。訴經財政部訴願決定以，經查八十六年
      十二月三十日修正公布前之所得稅法第四十二條規定：「公司組織之營利事業
      ，投資於國內其他非免徵營利事業所得稅待遇之股份有限公司組織者，其投資
      收益之百分之八十，免予計入所得額課稅。」其立法理由為「此種轉投資收益
      既已免計入所得額課稅，則有關投資之利息支出及管理費用，暨因該項投資收
      益所繳納之營業稅及印花稅等費用，即不應在計算營利事業所得稅時減除，方
      屬合理。惟為計算簡便計，爰參照其他國家辦法，將免計所得稅之投資收益改
      為百分之八十，其餘投資收益之百分之二十則計入所得額課稅。此後轉投資之
      有關之各項費用，則悉數准予列支，以簡化所得稅之核計方法。」；嗣為實施
      兩稅合一，該條文於八十六年十二月三十日修正公布，其第一項規定：「公司
      組織之營利事業，因投資於國內其他營利事業，所獲配之股利淨額或盈餘淨額
      ，不計入所得額課稅。」，其立法理由為於獨立課稅制下為減輕投資收益重複
      課稅所採行之百分之八十免稅規定，已無存在之必要，爰予修正第一項。故兩
      稅合一實施後，轉投資收益已廢除百分之八十免稅規定，全數免予計入所得額
      課稅，則有關投資之利息支出及管理費用等，即應回歸不在計算營利事業所得
      稅時減除，不僅符合收入與成本、費用配合原則，亦可避免營利事業雙重獲益
      ，侵蝕稅源而造成課稅不公平、不合理現象。從本件被告將原告投資收益部分
      予以分攤營業費用後核定全年課稅所得額三、三三三、七八一元，應補徵稅額
      四四一、Ｏ三五元，尚無不合。經財政部持與被告相同之論見，駁回其訴願。
      茲原告仍執前詞爭訟，自難謂為有理由。
    3.茲再就原告主張投資收益分攤營業費用，應以股利淨額為計算基礎部分，重核
      結果為補充答辯：本件請准判決將原核定投資收益分攤營業費用一、一五九、
      二○四元，變更為一、○五九、五八六元；並將原核定課稅所得額三、三三三
      、七八一元，變更為三、二三四、一六三元；全年所得額仍維持不變。計算式
      如下：
      (1)投資收益6,840,000÷【投資收益6,840,000+董監酬勞3,807,627+利息收入
        19,455】=投資收益損益分攤比率64.12%。
      (2)【營業費用1,652,505×分攤比率64.12%】=投資收益應分攤營業費用 1,059
        ,586 。
      (3)投資收益6,840,000-分攤營業費用1,059,586=核定免稅所得5,780,414。
      (4)全年所得2,174,577-投資收益分攤營業費用-(1,059,586)=課稅所得額 3,23
        4,163。
　　理  由
一按「自中華民國七十九年一月一日起，證券交易所得停止課徵所得稅，證券交易損
  失亦不得自所得額中減除。」及「營利事業所得之計算，以其本年度收入總額減除
  各項成本費用、損失及稅捐後之純益額為所得額。」分別為所得稅法第四條之一及
  第二十四條第一項所明定。而證券交易所得或損失，係指以有價證券出售收入減成
  本及證券交易有關之必要費用之餘額。次按「核釋營利事業於證券交易所得停止課
  徵所得稅期間從事有價證券買賣，其營業費用及利息支出之分攤原則。說明：．．
  ．三、以有價證券買賣為專業之營利事業，其營業費用及借款利息，除可合理明確
  歸屬者得個別歸屬認列外，應按核定有價證券出售收入、投資收益、債券利息收入
  及其他營業收入比例，計算有價證券出售部分應分攤之費用及利息，自有價證券出
  售收入項下減除。」為財政部八十三年函釋在案。上開函釋，係財政部基於職權，
  就證所稅停徵期間從事證券買賣費用及利息支出之分攤原則所為釋示，未逾越法律
  規定，並經司法院釋字第四九三號解釋與憲法尚無牴觸，自可適用。
二本件原告為以投資為專業之營利事業，八十八年度營利事業所得稅結算申報，申報
  免稅所得─股利收入八、九九八、七Ｏ四元，全年課稅所得額為一、五六九、六三
  八元，經被告初查核定調整股利收入應分攤營業費用一、一五九、二Ｏ四元，乃核
  定免稅所得（含股利應分攤營業費用在內）為七、八三九，五ＯＯ元，全年課稅所
  得額為三、三三三、七八一元，應補稅額四四一、Ｏ三五元。原告不服，循序申請
  復查，提起訴願，遞遭決定駁回，復起訴主張其八十八年度並無有價證券收入，獲
  配之股利及盈餘分配屬投資收益，應無財政部八十三年函釋適用，且被告原處分課
  稅所得計算亦有錯誤，詳如其起訴狀事實欄所載理由等語。
三原告為以投資為專業之營利事業，八十八年度營利事業所得稅結算申報，自行申報
  證券交易所得為Ｏ元，及未填報免予計入課稅所得之股利收入，經列為重點查核案
  件，被告調帳查核認投資收益全部不計入所得額課稅，則證券投資及投資收益應分
  攤營業費用，即分攤率應加計免計入課稅所得之股利收入一、一五九、二Ｏ四元，
  乃核定免稅所得為七、八三九、五ＯＯ元，全年課稅所得額為三、三三三、七八一
  元。計算式為：
  (1)【投資收益8,998,704÷ (投資收益8,998,704+董監酬勞3,807,627+利息收入 19
    ,455)】=投資收益損益分攤比率70.16%。
  (2)【營業費用1,652,505×分攤比率70.16%】=投資收益應分攤營業費用1,159,204
    元。
  (3)投資收益8,998,704-分攤營業費用1,159,204=核定免稅所得7,839,500元。
  (4)全年所得2,174,577-投資收益分攤營業費用-(1,159,204)=課稅所得額3,333,781
    元。
  原告不服，主張被告核定投資收益分攤比率為百分之七十．一六，致分攤營業費用
  一、一五九、二Ｏ四元，該分攤計算與財政部八十三年函釋未合，上開財政部函釋
  意旨，係以營利事業有價證券出售收入，而原告本年度無有價證券出售收入，獲配
  現金股利及盈餘分配係屬投資收益，應無該函釋適用，請予重行核定等語。申經復
  查決定以，經查八十六年十二月三十日修正公布前之所得稅法第四十二條規定：「
  公司組織之營利事業，投資於國內其他非受免徵營利事業所得稅待遇之股份有限公
  司組織者，其投資收益之百分之八十，免予計入所得額課稅。」其立法理由為「．
  ．．此種轉投資收益既已免計入所得額課稅，則有關投資之利息支出及管理費用，
  暨．．．等費用，即不應在計算營利事業所得稅時減除，方屬合理。惟為計算簡便
  計，爰參照其他國家辦法，將免計所得稅之投資收益改為百分之八十，其餘投資收
  益之百分之二十則計入所得額課稅。此後轉投資有關之各項費用，則悉數准予列支
  ，以簡化所得稅之核計方法。」嗣為實施兩稅合一，該條文於八十六年十二月三十
  日修正公布，其第一項規定：「公司組織之營利事業，因投資於國內其他營利事業
  ，所獲配之股利淨額或盈餘淨額，不計入所得額課稅．．．」其立法理由為「．．
  ．又獨立課稅制下為減輕轉投資收益重複課稅所採行之百分之八十免稅規定，已無
  存在之必要，爰予修正第一項。．．．」故兩稅合一實施後，轉投資收益已廢除百
  分之八十免稅規定，全數免予計入所得額課稅，則有關投資之利息支出及管理費用
  等，即應回歸不在計算營利事業所得稅時減除，方符合收入與成本、費用配合之核
  實課稅原則，亦可避免營利事業雙重獲益，侵蝕稅源而造成課稅不公平、不合理現
  象。被告並參酌司法院釋字第四九三號解釋意旨，將原告投資收益部分予以分攤營
  業費用後核定全年課稅所得額三、三三三、七八一元，應補徵稅額四四一、○三五
  元，惟被告於九十三年二月十八日以財北國稅法字第○九三○二○三三七二號補充
  答辯謂：就原告主張投資收益分攤營業費用，應以股利淨額為計算基礎部分，重核
  結果為：本件請准判決將原核定投資收益分攤營業費用一、一五九、二○四元，變
  更為一、○五九、五八六元；並將原核定課稅所得額三、三三三、七八一元，變更
  為三、二三四、一六三元；全年所得額仍維持不變。計算式如下：
  (1)投資收益6,840,000÷【投資收益6,840,000+董監酬勞3,807,627+利息收入 19,4
    55】=投資收益損益分攤比率64.12%。
  (2)【營業費用1,652,505×分攤比率64.12%】=投資收益應分攤營業費用1,059,586
    。
  (3)投資收益6,840,000-分攤營業費用1,059,586=核定免稅所得5,780,414。
  (4)全年所得2,174,577-投資收益分攤營業費用-(1,059,586)=課稅所得額3,234,163
    。
  （參見原處分卷審查報告表及審查結果增減金額變更比較表），即原核課稅所得額
  超過三、二三四、一六三元部分計算有誤，訴願決定，予以維持，亦嫌疏略，原告
  執以指摘，為有理由，自應由本院將此部分之訴願決定及原處分（復查決定）均予
  撤銷，由被告另為適法之處分，以昭折服，其餘部分即被告變更核定課稅所得額為
  三、二三四、一六三元，揆諸首揭規定及說明，核無違誤，訴願決定，予以維持，
  亦無不合，此部分原告起訴意旨，非有理由，應予駁回。
四據上論結，本件原告之訴為一部有理由，一部無理由，依行政訴訟法第九十八條第
  三項前段、第一百零四條、民事訴訟法第七十九條，判決如主文。
中　　華　　民　　國　　九十三　　　年　　　 三  　　 月　　二十四　　　日
                　　 臺 北 高 等 行 政 法 院   第 四 庭
                                    審 判 長   法  官  王立杰
                                               法  官  胡方新
                                               法  官  黃本仁
右為正本係照原本作成。
如不服本判決，應於送達後二十日內，向本院提出上訴狀並表明上訴理由，如於本判
決宣示後送達前提起上訴者，應於判決送達後二十日內補提上訴理由書（須按他造人
數附繕本）。
中　　華　　民　　國　　九十三　　　年　　　三　　　　月　　二十六　　　日
            　　　　　　　　　  　             書記官  姚國華
